【裁判字號】    92,交抗,186
【裁判日期】    920227
【裁判案由】    違反道路交通管理處罰條例
【裁判全文】
臺灣高等法院刑事裁定                            九十二年度交抗字第一八六號
    抗告人即
    受處分人    鑫豪通運有限公司
    代 表 人    甲○○
右抗告人因違反道路交通管理處罰條例案件，不服台灣板橋地方法院中華民國九十一
年十二月三十日裁定（九十一年度交聲字第一八五三號），提起抗告，本院裁定如左
：
    主  文
抗告駁回。
    理  由
一、本件抗告意旨略以：本案系爭車輛車斗內框與證照登載相符，非以告發單位以單
    純計算方式認定之。又本案車輛為標準砂石車，其取締方式以容積為標準，員警
    以計算誤判強制過磅，實屬不當請重新驗證或親自丈量，云云。
二、按「汽車裝載貨物超過核按「汽車裝載貨物超過核定之總重量、總聯結重量者，
    處汽車所有人罰鍰，並記汽車違規紀錄一次，其應歸責於汽車駕駛人時，除依第
    三項處汽車駕駛人罰鍰及依第六十三條第一項第二款記點外，汽車所有人仍應記
    該汽車違規紀錄一次。」「有前二項規定之情形者，應責令改正或當場禁止通行
    ，並處新臺幣一萬元罰鍰，超載十公噸以下者，以總超載部分，每一公噸加罰新
    臺幣一千元；超載逾十公噸至二十公噸以下者，以總超載部分，每一公噸加罰新
    臺幣二千元；超載逾二十公噸至三十公噸以下者，以總超載部分，每一公噸加罰
    新臺幣三千元；超載逾三十公噸者，以總超載部分，每一公噸加罰新臺幣五千元
    。未滿一公噸以一公噸計算。」，道路交通管理處罰條例第二十九條之二第一項
    、第三項分別定有明文。
三、本件抗告人即異議人鑫豪通運有限公司所有由宋牧人駕駛車牌號碼為二Ｊ─一六
    二號之營業貨運曳引車，於民國九十一年十月二十九日二十時四十六分許，行經
    臺北縣樹林市○○街時，因載運泥漿廢土沿路滲漏路面，經警攔停並會同過磅總
    重為四十點八四公噸、核重三十五公噸、超載五點八四公噸，臺北縣政府警察局
    樹林分局交通分隊乃以該車核重為三十五公噸，超載五點八四公噸為由予以舉發
    ，嗣原處分機關即以異議人違反道路交通管理處罰條例第二十九條之二第三項之
    規定，裁處罰鍰新臺幣（下同）一萬六千元等事實，有臺北縣警察局北縣警交字
    第Ｃ00000000號舉發違反道路交通管理事件通知單影本及交通部公路總
    局臺北區監理所北監六字第裁四○─Ｃ00000000號違反道路交通管理事
    件裁決書影本各乙紙附卷可稽。抗告人對右揭裝載泥漿廢土及經警會同過磅之事
    實於原審並不爭執，惟辯稱：駕駛人所駕駛承載之廢土有超出欄板，惟依地磅紀
    錄單所載品名為泥漿廢土，也不可能有超出內框之嫌，告發單位丈量內框寬度不
    符，試問告發單位如何進入裝載泥漿廢土的車斗丈量內框？監理所驗車標準，是
    檢驗員進入車斗實際丈量內框，一公分不差，本件僅由員警任意臆測，實難臣服
    ，為此請求撤銷原處分等語。
四、經查：原審就本件砂石車是否超載之取締方式詢問本件舉發之員警毛昭萃，其結
    證稱：「異議人之前已有異議過了，我有印象，我們無法實際的丈量，但是我取
    締的標準是依內政部的函示，從內部的長、寬、高著手，如果砂石車內框有符合
    規定，我們就不會請他們過磅，內框若不符合，就會有超載之嫌，我攔車檢查，
    發現他的車子的車斗內框的寬度不符，與他的拖車使用證照上的登載不符，所以
    我就請他過磅。他的拖車證照上寬度是二百三十三公分，但我們丈量內框寬度二
    百四十公分。（問丈量方法如何？）從貨廂外框總寬度是二百五十公分，減掉二
    邊欄板的寬度各五公分，二百五十公分減掉十公分，就是二百四十公分。因為異
    議人的貨廂內框尺寸不合，所以我們才懷疑他有超重之嫌，才請他過磅。」並於
    原審當庭提出舉發當時之採證照片及地磅紀錄單各乙份等為證。次按內政部警察
    機關取締違規砂石車注意事項中第二項的「超載舉證方式」，其中第二點規定：
    「車廂容積與標示牌所載規格不符或載運砂石、土方超出欄板者，以地磅實際過
    磅。」，復參合前開證人毛昭萃之證詞，本件員警就砂石車是否超載之取締舉證
    方式，揆之上開內政部之取締規定，其舉發程序並無不當，況姑不論員警丈量抗
    告人車子內框之寬度是否有不符之情形，惟最終抗告人之車量經過磅後，亦確有
    超重之事實，已如前述，有卷附地磅記錄單可憑，從而其違規超載之事實，已足
    堪認定。是抗告人猶執警員如何進入裝載泥漿廢土的車斗丈量內框，員警認其內
    框之寬度不符，顯係臆測之詞云云，顯無足取。末查，本件抗告人當日過磅核重
    三十五公噸，超載五點八四公噸，循據首揭規定，應處罰鍰六千元，並記汽車違
    規紀錄一次，其總超載部分每公噸應加罰一千元，且未滿一公噸部分以一公噸計
    ，則本件超重加罰之金額應以六公噸計算，其加罰金額為六千元，原審因認原處
    分機關依上開規定裁處抗告人罰鍰一萬六千元，核無違誤，乃裁定駁回抗告人在
    原審之異議，經核原裁定認事用法，尚無違誤。抗告人仍執前詞指摘原裁定不當
    ，為無理由，應予駁回。
據上論結，應依道路交通管理處罰條例第八十九條，刑事訴訟法第四百十二條，裁定
如主文。
中    華    民    國    九十二      年       二       月     二十七     日
                              臺灣高等法院交通法庭
                                  審判長法  官  陳  祐  治
                                        法  官  王  炳  梁
                                        法  官  楊  炳  禎
右正本證明與原本無異。
不得再抗告。
                                        書記官  廖  素  花
中    華    民    國    九十二      年       三       月       六       日


司法院資訊處製作；財團法人民間司法改革基金會備份。
